臺灣桃園地方法院民事判決
111年度訴字第720號
原      告  家得建設有限公司

兼  法  定
代  理  人  劉文揚  
被      告  黃瑞双  
            田騏禎  
上列當事人間請求給付居間報酬等事件，本院於民國111年9月19
日言詞辯論終結，判決如下：
    主  文
被告應給付原告劉文揚新臺幣參拾貳萬參仟陸佰陸拾壹元及自民
國一百一十一年七月一日起至清償日止，按週年利率百分之五計
算之利息。
原告其餘之訴駁回。
訴訟費用由被告負擔十分之四，餘由原告家得建設有限公司負擔
。
本判決第一項得假執行；但被告如以新臺幣參拾貳萬參仟陸佰陸
拾壹元為原告劉文揚預供擔保，得免為假執行。
原告其餘假執行之聲請駁回。
    事實及理由
一、原告主張：被告黃瑞双（下稱黃瑞双）於民國110年間委託
    原告家得建設有限公司（下稱家得公司）就黃瑞双所有坐落
    桃園市○○區○○段000○000地號土地（共計2,580坪，下稱系爭
    土地）以一坪新臺幣（下同）6,700元之價格尋覓買家，並
    約定如家得公司尋得買家購買，黃瑞双將支付以每坪150元
    計算之居間報酬（下稱系爭居間報酬約定）；嗣家得公司建
    議黃瑞双如能將系爭土地旁之道路即桃園市○○區○○段000○00
    0地號土地（下稱相鄰土地）買下，與系爭土地一併出售，
    即可賣出更高之價格，遂由家得公司之法定代理人即原告劉
    文揚（下稱劉文揚，與家得公司合稱為原告）與黃瑞双、黃
    瑞双之子即被告田騏禎（下稱田騏禎，與黃瑞双合稱為被告
    ）約定，由劉文揚與田騏禎以1比3之比例共同出資購買相鄰
    土地，日後系爭土地如能以高於原先一坪6,700元之價格售
    出，則差價部分由雙方分潤，被告可共分得百分之80，劉文
    揚則可分得百分之20（下稱系爭分潤約定）。其後，劉文揚
    與被告即以上開方式共同出資購買相鄰土地，並將系爭土地
    與相鄰土地一併出售予訴外人曾月伶、陳曾月桂（下稱系爭
    買賣契約），系爭土地之成交價為1坪7,500元。是依系爭居
    間報酬約定、系爭分潤約定黃瑞双應給付居間報酬予家得公
    司，被告應給付系爭土地差價之百分之20予劉文揚，然被告
    迄未給付，爰依民法第568條第1項、第547條（原告誤載為
    第546條）請求被告給付等語，並聲明：㈠黃瑞双應給付家得
    公司39萬6,300元及自起訴狀繕本送達翌日起至清償日止，
    按週年利率百分之5計算之利息。㈡被告應連帶給付劉文揚32
    萬3,661元及自起訴狀繕本送達翌日起至清償日止，按週年
    利率百分之5 計算之利息。㈢願供擔保，請准宣告假執行。
二、被告則以：黃瑞双應付給家得公司之居間報酬已給付完畢；
    且其等並未同意劉文揚所提出系爭分潤約定之內容，故原告
    之請求並無理由等語，資為抗辯，並聲明：㈠原告之訴及假
    執行之聲請均駁回。㈡如受不利判決，願供擔保請准宣告免
    為假執行。
三、兩造不爭執之事項（見本院卷第126至127頁，並由本院依論
    述需要酌作文字修正）：
  ㈠黃瑞双與曾月伶、陳曾月桂於110年11月3日就系爭土地以價
    金1,935萬元簽立買賣契約，並於111年1月13日辦理所有權
    移轉登記。
  ㈡田騏禎與曾月伶、陳曾月桂於110年12月間就相鄰土地以價金
    46萬6,875元簽立買賣契約，並於111年1月13日辦理所有權
    移轉登記。
四、得心證之理由：
  ㈠關於原告請求居間報酬部分：
　1.查黃瑞双已將賣家應給付予家得公司之居間報酬給付完畢乙
    節，業據原告當庭確認無誤（見本院卷第124頁），則家得
    公司猶依系爭居間報酬約定、第568條第1項向黃瑞双請求給
    付居間報酬，即嫌無據。
　2.原告雖於審理時另稱：其等與系爭土地之買方約定以總價的
    百分之2作為居間報酬，並約好買方將該居間報酬連同價金
    一起匯至價金信託專戶，而價金信託專戶內之價金最後均由
    賣方即黃瑞双取得，所以黃瑞双應將其中百分之2的報酬給
    家得公司云云（見本院卷第124頁），然此情已為黃瑞双所
    否認，且原告就上開約定內容，復未能提出任何證據佐證，
    自難採信。
　3.是原告訴請黃瑞双給付居間報酬予家得公司，尚乏實據，難
    以准許。
  ㈡關於原告請求委任報酬部分：
　1.劉文揚與被告間確實有系爭分潤約定：
　　查原告主張劉文揚與被告間有系爭分潤約定存在，業據其提
    出劉文揚、田騏禎共同簽署之文件1紙為證（見本院卷第13
    頁）；而觀該文件記載有田騏禎先後自劉文揚處取得5萬8,5
    00元、5萬元，以作為共同投資相鄰土地之土地款等語；又
    被告並未爭執上開簽名之真正，且黃瑞双更於審理時供承：
    其知悉田騏禎簽立上開文件之事等語明確（見本院卷第125
    至126頁），堪認原告主張劉文揚與被告間有系爭分潤約定
    存在，確屬有憑。
　2.被告雖辯稱：其等並未同意劉文揚所提出系爭分潤約定之內
    容云云。然如被告並未同意，殊難想像田騏禎會在載有「與
    劉文揚共同投資相鄰土地之土地款」等內容之上開文件簽名
    ，甚或黃瑞双明知田騏禎簽立上開文件卻未加以阻止、反對
    ，是被告所辯，顯與常情相違，難以採信。
　3.劉文揚與被告間既有系爭分潤約定；而系爭土地面積為8,52
    9.08平方公尺（計算式：6,208.57+2,320.51＝8,529.08），
    即2,580坪（計算式：8,529.08/3.30579＝2,580，小數點以
    下四捨五入），總價款為1,935萬元，此有系爭買賣契約附
    卷足查（見本院卷第17頁），亦為兩造所不爭執（見不爭執
    事項㈠），可知系爭土地嗣以1坪7,500元售出。則劉文揚依
    系爭分潤約定應得向被告請求33萬5,400元【計算式：2,580
    （坪數）*（每坪差價：7,500-6,700-150）*20％（劉文揚可
    分得之成數）＝33萬5,400元】，是原告請求被告給付劉文揚
    32萬3,661元，應屬有據。
　4.至原告主張被告應「連帶」給付上開款項，然按數人負同一
    債務，明示對於債權人各負全部給付之責任者，為連帶債務
    。無前項之明示時，連帶債務之成立，以法律有規定者為限
    ，民法第272條定有明文。查原告所提之事證未能證明系爭
    分潤約定有明示被告應負連帶給付責任，且亦查無被告就該
    給付債務應負連帶責任之法律明文規定，故原告請求被告就
    上開款項應負連帶給付責任部分，尚無依據，應予駁回。
  ㈢另按給付無確定期限者，債務人於債權人得請求給付時，經
    其催告而未為給付，自受催告時起，負遲延責任。其經債權
    人起訴而送達訴狀，或依督促程序送達支付命令，或為其他
    相類之行為者，與催告有同一之效力；遲延之債務，以支付
    金錢為標的者，債權人得請求依法定利率計算之遲延利息；
    應付利息之債務，其利率未經約定，亦無法律可據者，週年
    利率為百分之5，民法第229條第2項、第233條第1項前段、
    第203條分別定有明文。本件原告對被告主張系爭分潤約定
    之請求權，並無約定給付之確定期限，既經原告提起訴訟，
    其起訴狀繕本於111年6月30日送達被告，有本院送達證書附
    卷可稽（見本院卷第63、65頁），被告迄未給付，當負遲延
    責任。是劉文揚併請求被告給付自起訴狀繕本送達翌日即11
    1年7月1日起至清償日止，按週年利率百分之5計算之利息，
    核無不合，應予准許。
五、綜上所述，原告依據系爭分潤約定、民法第547條，請求被
    告給付劉文揚32萬3,661元及自111年7月1日起至清償日止，
    按週年利率百分之5計算之利息，為有理由，應予准許；至
    請求被告負連帶給付責任部分，以及另依系爭居間報酬約定
    、民法第568條第1項，請求黃瑞双給付家得公司39萬6,300
    元並附加法定遲延利息，均無理由，應予駁回。
六、本判決所命給付之金額未逾50萬元，原告雖為假執行宣告之
    聲請，依民事訴訟法第389條第1項第5款規定，仍由本院依
    職權宣告之。至原告就敗訴部分所為之聲請，因該部分訴之
    駁回而失所依據，不予准許。另被告就原告勝訴部分陳明願
    供擔保，聲請宣告免為假執行，合於法律規定，爰酌定相當
    擔保金額宣告之。
七、本件事證已臻明確，兩造其餘攻擊防禦方法及所提之證據，
    經審酌核與判決之結果不生影響，爰不逐一論述，併此敘明
    。
八、訴訟費用負擔之依據：民事訴訟法第79條、第85條第1項前
    段。
中　　華　　民　　國　　111 　年　　10　　月　　21　　日
                  民事第四庭　法　官　傅思綺
正本係照原本作成。
如對本判決上訴，須於判決送達後二十日內向本院提出上訴狀。
如委任律師提起上訴者，應一併繳納上訴審裁判費。
中　　華　　民　　國　　111 　年　　10　　月　　21　　日
                              書記官  康馨予